【裁判字號】    97,交聲,1774
【裁判日期】    970801
【裁判案由】    違反道路交通管理處罰條例聲明異議
【裁判全文】
臺灣臺北地方法院交通事件裁定        97年度交聲字第1774號
原處分機關  臺北市交通事件裁決所
聲明異議人
即受處分人  甲○○
上列受處分人因違反道路交通管理處罰條例案件，對於臺北市交
通事件裁決所民國97年7月11日所為之處分（原處分案號：北市
裁罰字第裁22—A00WF1630號），聲明異議，本院裁定如下：
        主  文
原處分撤銷。
甲○○汽車駕駛人，行經有燈光號誌管制之交岔路口闖紅燈，處
新臺幣貳仟柒佰元罰鍰，並予記違規點數點。
        理  由
一、按汽車駕駛人，行經有燈光號誌管制之交岔路口闖紅燈者，
    處新臺幣（下同）1 千8 百元以上5 千4 百元以下罰鍰，道
    路交通管理處罰條例第53條第1 項定有明文。另汽車駕駛人
    駕駛汽車違反道路交通管理處罰條例第53條規定者，除應依
    該條所規定之罰鍰處罰外，並予記違規點數3 點，道路交通
    管理處罰條例第63條第1 項第3 款亦有明定。而按道路交通
    安全規則第2 條第1 項第1 款及道路交通管理處罰條例第3
    條第8 款均明文規定該等有關道路交通管理法規所指之「汽
    車」均包含「機器腳踏車」。
二、本件受處分人即聲明異議人甲○○於民國97年4 月29日下午
    9 時1 分許，由臺北市○○路自西往東方向騎乘車號CIS －
    778 號重型機車，於師大路、羅斯福路有燈光號誌管制之交
    岔路口，竟於師大路行進方向管制號誌為紅燈時，逕行騎乘
    迴轉師大路口，適遇臺北市政府警察局中正第二分局交通分
    隊員警張明亮認為受處分人違反道路交通管理處罰條例第53
    條第1 項規定，當場攔停掣單舉發，經受處分人於97年6 月
    5 日到案提出申訴（即逾越應到案日期97年5 月14日之30日
    內）之，原處分機關函請舉發機關即臺北市政府警察局中正
    第二分局調查結果，仍認受處分人有上開違規行為，遂依道
    路交通管理處罰條例第53條第1 項、第63條第1 項第3 款（
    漏引法條）之規定，裁處罰鍰3 千6 百元，並記違規點數3
    點。
三、訊據受處分人就於前揭時間騎乘車號CIS －778 號重型機車
    ，行經師大路、羅斯福路有燈光號誌管制之交岔路口等情固
    均坦承不諱，惟仍矢口否認有何闖紅燈之行為，辯稱：伊機
    車原係停放在捷運臺電大樓站5 號出口處，因值羅斯福路方
    向綠燈、為圖一時方便，遂將機車由人行道牽下、騎乘行人
    穿越道後，轉進師大路西行方向，故應係僅違反道路交通管
    理處罰條例敵45條第6 項之規定即騎乘人行穿越道云云。經
    查：
  (一)前揭時地受處分人騎乘機車行經師大路、羅斯福路燈光號誌
    管制之交岔路口之際，於師大路行進方向燈光號誌為「紅」
    之情形，騎乘於行人穿越道之事實，於本院調查時均坦承不
    諱，並經證人即現場舉發員警於本院具結證述明確，故前開
    事實堪以認定。
  (二)又證人即舉發員警張明亮於本院證稱：舉發當時係在師大路
    由西往東方相騎乘機車停等路口紅燈，前方有四、五輛汽車
    即為路口停止線，伊親見前方受處分人機車並未停等紅燈，
    反逕在路口紅燈情形下，於師大路口迴轉騎乘等語，更證稱
    ：「（問：你看到這台機車的第一眼，車頭朝哪個方向？）
    他車頭西往東方向，跟我同方向。」、「（問：這輛機車全
    程的迴轉過程你都是親眼目睹嗎？）是。」、「（問：當時
    有無任何車輛可以阻擋你的視線？）當時有數臺汽車在我前
    方有可能部分阻擋我的視線。」、「（問：如何確定你攔下
    的機車就是這台迴轉的機車？）當時只有這台機車違規，其
    他車都是靜止的，只有這台車移動。」（均見本院97年7 月
    31日筆錄第3 頁），是證人張明亮就受處分人之紅燈迴轉事
    實全程目睹明確指認無訛。
  (三)而以證人張明亮係本件原處分機關所認定受處分人有前開違
    規行為之原證人，其到庭在本院法官面前具結以言詞供述本
    件訴訟上之待證事實，因其與受處分人毫無怨懟，自無自陷
    於偽證罪之追訴而構詞誣賴受處分人之理；且於本件卷存證
    據資料內並無任何積極證據足以證明員警上開供述係屬虛偽
    ，亦未有足以令人顯信其證述為不可採之品性證據或前科證
    據存在，本院自不得僅臆測證人為本件開單告發受處分人之
    員警而全盤抹煞其餘訴訟上所具之證人資格，況受處分人就
    上開證人陳證，無法舉出或提出任何對其有利之證據資料，
    以使本院對證人所述產生合理之懷疑，從而本院由製單員警
    陳證已可得受處分人確有前開違規行為之心證，於受處分人
    無其他舉發有誤之相關證據且本院經查業無何證據可認舉發
    有捏造事實之情時，值勤員警本其維護交通秩序及安原職責
    所為之舉發，自應推定其合法正確。綜上，本件受處分人行
    經有燈光號誌管制之交岔路口闖紅燈之事實，洵堪信為真。
    則受處分人空言辯：僅係穿越馬路、並非迴轉云云，實難採
    信。
  (四)故本件事證明確，受處分人之前揭違規行為堪以認定。
四、綜上所述，受處分人確有行經有燈光號誌管制之交岔路口闖
    紅燈之行為，從而原處分機關道路交通管理處罰條例第53條
    第1 項、第63條第1 項第3 款（原裁決書漏載法條）之規定
    裁處異議人罰鍰、並予記點，固非無見，惟因本件舉發違反
    道路交通管理事件通知單上所載之到案日期為「97年5 月14
    日前」，且受處分人係於97年6 月5 日至臺北市交通事件裁
    決所為陳述，是受處分人到案日期雖逾越應到案日期，惟仍
    逾越30日內即到案聽候裁決，是依照違反道路交通管理事件
    統一裁罰基準表之規定，罰鍰部分應係裁處2,700 元，惟原
    處分機關竟以受處分人實際繳納罰鍰日期逾越應到日期30日
    以上而裁處3,600 元，即難認為允洽，本件受處分人之異議
    雖無理由，惟原處分既有不當，自應由本院將原處分撤銷，
    仍以受處分人有違反道路交通管理處罰條例第53條第1 項之
    行為，科處其罰鍰2700元，且依同條例第63條第1 項第3款
    規定併予記違規點數3 點，如主文第2 項所示，以資適法。
據上論斷，應依道路交通案件處理辦法第20條前段，裁定如主文
。
中    華    民    國    97    年    8     月    1     日
                  交通法庭法  官 郭惠玲
如不服本裁定，應於裁定送達後5 日內向本院提出抗告狀。
上正本證明與原本無異。
                          書記官  鄭雅文
中    華    民    國    97    年    8     月    5     日


司法院資訊處製作；財團法人民間司法改革基金會備份。
